臺灣高等法院民事判決
108年度重上字第839號
上  訴  人 李美卿
被  上訴人 澳商澳盛銀行集團股份有限公司臺北分公司
            
法定代理人 林衍尚
訴訟代理人 余若凡律師 
           康書懷律師 
上列當事人間請求損害賠償等事件，上訴人對於中華民國108年8
月29日臺灣臺北地方法院108年度重訴字第280號第一審判決提起
上訴，本院於109年3月3日言詞辯論終結，判決如下：
    主      文
上訴駁回。
第二審訴訟費用由上訴人負擔。
    事實及理由
一、被上訴人之法定代理人已由陳國榮變更為林衍尚，並經林衍
    尚聲明承受訴訟（見本院卷第279至283頁之聲明承受訴訟狀
    及民國108年12月27日金融監督管理委員會函），續行訴訟
    ，核無不合。又上訴人於原審請求被上訴人應回復其信用，
    於本院主張依民法第18條規定為請求回復信用之依據，核係
    補充其法律上之陳述，依民事訴訟法第463條、第256條規定
    ，應予准許。
二、上訴人主張：伊持有被上訴人發行之信用卡1張，被上訴人
    明知伊因信用卡帳單內容記載有誤請求更正，始未依限期繳
    款，並非故意不依約繳款，竟於民國100年1、2月將伊未依
    約繳款訊息向財團法人金融聯合徵信中心（下稱聯徵中心）
    及國泰世華銀行發送通知，侵害伊信用權，並致其遭國泰世
    華銀行及其他銀行停卡或拒絕伊申請信用卡，喪失使用信用
    卡權利，且因而謀職困難，無法在社會立足，應依民法第18
    條、第184條及第195條規定賠償伊所受財產上損害新臺幣（
    下同）1000萬元（即喪失求職競爭力359萬1396元、信用上
    損害640萬8,604元），及非財產上損害慰撫金200萬元，並
    應回復伊信用等語。原審判決上訴人敗訴，上訴人提起上訴
    ，聲明：㈠原判決廢棄。㈡被上訴人應給付上訴人1200萬元及
    自起訴狀繕本送達翌日起加計法定遲延利息。㈢被上訴人應
    於聯徵中心取消上訴人信用不良紀錄及呆帳，暨恢復國泰世
    華銀行信用卡使用權利及取消上訴人信用卡停用通知書。
三、被上訴人則以：伊未曾通知國泰世華銀行有關上訴人未繳款
    訊息。伊係因上訴人自緩繳期間屆滿後4個月皆未依約給付
    預借現金之分期款，始依信用卡業務機構管理辦法第17條、
    聯徵中心訂定之信用卡戶及特約商店信用資料建檔作業要點
    、100年時適用之信用卡定型化契約第21條約定，向聯徵中
    心申報信用卡業務有關資料，並依約辦理停卡作業，於法並
    無不合。上訴人係因其個人在聯徵中心之逾期還款紀錄始造
    成喪失信用卡使用權及信用額度下降，與伊無涉。況依聯徵
    中心官網揭露資料可知，上訴人相關資料揭露之最長年限不
    得超過七年，故最遲至107年2月後，其他銀行已查詢不到上
    開資料，上訴人要求回復其信用，顯無實益。又法人並無侵
    權行為能力，上訴人主張伊構成侵權行為，於法未合。再者
    ，縱認伊有侵權行為，惟上訴人至遲於100年3月14日向聯徵
    中心申訴時已知悉伊有侵權行為致其信用權受有損害，卻於
    108年3月15日始對伊提起訴訟，顯已罹於民法第197條第1項
    規定之2年時效期間等語資為抗辯，並答辯聲明：上訴駁回
    。
四、兩造均不爭執上訴人持有被上訴人發行之信用卡1張，並曾
    預借現金2筆，分別為10萬元（下稱甲借款）及2萬5千元（
    下稱乙借款），甲借款之還款期數為35期，每期還款本金及
    分期預借現金手續費（下稱手續費）為2857元、760元，乙
    借款之還款期數為25期，每期還款本金及手續費為1000元、
    188元，迄99年4月10日止各已繳納分期款19期、5期。上訴
    人因莫拉克風災與被上訴人於同年月21日訂定莫拉克颱風受
    災戶信用卡應繳款項緩繳約定書（下稱系爭約定書），申請
    緩繳系爭甲乙借款之分期款（即上開本金及手續費合計4805
    元），緩繳期間自99年4月10起至同年9月10日止。上訴人於
    緩繳期間屆滿後，未再給付分期款及手續費，被上訴人於10
    0年1、2月間將上訴人未繳款訊息發送至聯徵中心註記，以
    及上訴人於100年2月15日遭國泰世華銀行通知停卡等事實。
    復有上訴人提出之系爭甲乙借款核准函、緩繳約定書、及國
    泰世華銀行停用通知書在卷可稽（原審卷第27至35頁），堪
    信為真實。至上訴人主張被上訴人有向聯徵中心及國泰華銀
    行發送未繳款訊息，侵害其信用權等，依民法第18條、第18
    4條、第195條規定，請求被上訴人負侵權行為損害賠償責任
    ，是否有據，判斷如下：
  ㈠上訴人主張被上訴人向國泰世華銀行通知其未依約繳款訊息
    ，致國泰世華銀行將其信用卡停用云云，為被上訴人所否認
    。查上訴人就關於被上訴人有通知國泰世華銀行未繳款訊息
    之事實，雖提出國泰世華銀行停用通知書為證（見原審卷第
    35頁），惟查該通知書僅勾選因「被他行停卡」乃停止上訴
    人使用信用卡等文字，並無關於被上訴人有通知國泰世華銀
    行未繳款訊息之隻字片語，故尚難依該通知書為有利上訴人
    之認定。又國泰世華銀行就本院詢問關於停用上訴人信用卡
    之緣由一節，函覆本院：上訴人之信用卡係因被上訴人通知
    聯徵中心於100年2月10日上訴人遭强制停卡，該行乃於同年
    月14日對上訴人予以一般停用（見本院卷第227頁），足見
    國泰世華銀行係看到聯徵中心上有被上訴人對上訴人强制停
    卡之註記，始對上訴人停卡，並非因被上訴人通知國泰世華
    銀行所致，故上訴人主張被上訴人有通知國泰世華銀行未繳
    款訊息，應對其負侵權行為損害賠償責任，自難謂有據。
  ㈡次查被上訴人因上訴人於緩繳期間屆滿後，未繼續按各期帳
    單繳付信用卡款項，而向聯徵中心發送未繳款訊息，由聯徵
    中心為信用卡資料註記，係於100年1、2月間（見本院卷第4
    13頁）。而上訴人至遲於103年3月14日已知被上訴人上開發
    送訊息行為及聯徵中心所為之註記，且知其信用權受損，及
    遭國泰世華銀行停用信用卡之損害，此有其於100年3月14日
    向行政院金融監督管理委員會銀行局（下稱金管局）申訴被
    上訴人上開行為不當，致其信用受損及遭他行停卡，使用信
    用卡權益受損等情之申訴書可證（見原審卷第39-47頁之說
    明書及金管局函）。而按因侵權行為所生之損害賠償請求權
    ，自請求權人知有損害及賠償義務人時起，2年間不行使而
    消滅，自有侵權行為時起，逾10年者亦同，民法第197條第1
    項定有明文。上訴人依其主張既於103年間即已知被上訴人
    為賠償義務人，及其信用權及信用卡使用權益受損之事實，
    則依上開說明，其侵權行為損害賠償請求權顯已逾2年之時
    效期間，被上訴人並為時效抗辯，是其依民法第18條、第18
    4條及第195條規定，請求被上訴人賠償損害，已屬不應准許
    。況查上訴人主張被上訴人構成侵權行為，係以其因緩繳期
    限屆滿後，被上訴人所寄發之信用卡帳單關於系爭甲乙借款
    之記載漏未扣除緩繳期間金額，致循環利息多計緩繳期間之
    利息，請求被上訴人更正帳單內容，始暫未付款，並非故意
    不依約繳款，被上訴人明知上情，仍向聯徵中心發送訊息為
    由。惟查依上訴人提出之系爭約定書所載，其緩繳之款項為
    系爭甲乙借款之每期分期款合計4805元（見原審卷第33頁）
    ，故金額為固定。而由上訴人之信用卡99年4月至6月份帳單
    、8月份及11月份帳單觀之，除6月份開始有循環利息19元之
    記載外，4月份及5月份並無循環利息之記載，6月份所記載
    之循環利息19元，乃上訴人於5月份帳單新增其於99年4月14
    日在考選部之消費項目1100元，而該筆款項並非在系爭約定
    書約定緩繳款項之範圍，因上訴人未於5月份帳單所載繳款
    期限繳款，故按年利率百分19.97計收循環利息19元，並呈
    現在6月份帳單上，且因上訴人始終未繳交該筆1100元消費
    款，故持續出現在後來之帳單上，此觀8月份及11月份帳單
    亦有該19元循環利息之記載（見原審卷第31-32、173-174、
    191-193、204、207-208、249-250、253-256、261-263頁）
    。可見循環利息之加計，與上訴人系爭甲乙借款於緩繳期間
    屆滿後應依約繼續繳款之金額並無關聯。故上訴人主張因被
    上訴人所寄發之信用卡帳單關於系爭甲乙借款之記載漏未扣
    除緩繳期間金額，致循環利息多計緩繳期間之利息，即非可
    採，其執此拒絕依帳單繳款期限繳納信用卡帳款，自非有據
    。則被上訴人於上訴人在緩繳期間屆滿後，仍持續未依約繳
    納信用卡款項，始於100年1、2月依信用卡業務機構管理辦
    法第17條、聯徵中心訂定之信用卡戶及特約商店信用資料建
    檔作業要點、100年時適用之信用卡定型化契約第21條約定
    ，向聯徵中心申報上訴人未繳款訊息，自難認構成侵權行為
    。上訴人主張被上訴人應負侵權行為損害賠償責任，實非有
    據。
五、綜上所述，上訴人依民法第18條、第184條、第195條第1項
    規定，請求被上訴人給付1200萬元及自起訴狀繕本送達翌日
    起至清償日止，按年息百分之5計算之利息，暨（信用回復
    原狀）應於聯徵中心取消上訴人信用不良紀錄及呆帳，暨恢
    復國泰世華銀行信用卡使用權利及取消上訴人信用卡停用通
    知書，並非有據，不應准許。原審所為上訴人敗訴之判決，
    並無不合。上訴論旨指摘原判決不當，求予廢棄改判，為無
    理由。
六、兩造其餘攻擊或防禦方法及未經援用之證據，經本院斟酌後
    ，認為均不足以影響本判決之結果，自無逐一詳予論駁之必
    要，併此敘明。
七、據上論結，本件上訴為無理由，依民事訴訟法第449條第1項
    、第78條，判決如主文。
中　　華　　民　　國　　109 　年　　3 　　月　　31　　日
                  民事第二十五庭
                      審判長法  官  謝碧莉　
                            法  官  王本源 
                            法  官  林晏如

正本係照原本作成。
上訴人如不服本判決，應於收受送達後20日內向本院提出上訴書
狀，其未表明上訴理由者，應於提出上訴後20日內向本院補提理
由書狀（均須按他造當事人之人數附繕本）上訴時應提出委任律
師或具有律師資格之人之委任狀；委任有律師資格者，另應附具
律師資格證書及釋明委任人與受任人有民事訴訟法第466條之1第
1項但書或第2項（詳附註）所定關係之釋明文書影本。如委任律
師提起上訴者，應一併繳納上訴審裁判費。
中　　華　　民　　國　　109 　年　　3 　　月　　31　　日
　　　　　　　　　　　　　
　　　　　　　　　　　　　  書記官  鄭靜如 
附註：
民事訴訟法第466條之1（第1項、第2項）：
對於第二審判決上訴，上訴人應委任律師為訴訟代理人。但上訴
人或其法定代理人具有律師資格者，不在此限。
上訴人之配偶、三親等內之血親、二親等內之姻親，或上訴人為
法人、中央或地方機關時，其所屬專任人員具有律師資格並經法
院認為適當者，亦得為第三審訴訟代理人。